臺灣臺北地方法院刑事判決　　　　　　　95年度易字第2653號
公　訴　人　臺灣臺北地方法院檢察署檢察官
被　　　告　美商好時威生化科技股份有限公司臺灣分公司
　　　　　　（起訴書誤載美商好時威生化股份有限公司臺灣分
　　　　　　公司）
兼代 表 人　丁○○
　　　　　　　　　　　樓
被　　　告　乙○○
　　　　　　甲○○
上列被告因違反健康食品管理法案件，經檢察官聲請簡易判決處
刑（94年度偵字第8707號），本院受理後（95年度簡字第3238號
）認不宜逕以簡易判決處刑，改依通常程序審理，並判決如下：
    主  文
美商好時威生化科技股份有限公司臺灣分公司，其法人之代表人
因執行業務，違反食品非依健康食品管理法之規定，不得廣告為
健康食品之規定，科罰金新臺幣壹拾萬元。
美商好時威生化科技股份有限公司臺灣分公司被訴於民國92年間
，由公司顧問委託中華民國經貿企業文化協會在台灣產業消費網
刊登廣告部分，無罪。
丁○○違反食品非依健康食品管理法之規定，不得廣告為健康食
品之規定，處有期徒刑參月，如易科罰金，以參佰元折算壹日，
緩刑貳年。
乙○○、甲○○均無罪。
    事  實
一、丁○○係美商好時威生化科技股份有限公司臺灣分公司（起
    訴書漏載科技，應予更正，設臺北市大安區○○○路○段100
    號5樓，下稱好時威臺灣分公司）代表人，因執行業務，明
    知被告好時威公司所銷售之「普立諾斯」產品，並未依健康
    食品管理法之規定，向主管機關申請查驗許可為健康食品，
    即於民國94年間某日，提供臺灣見證人資料予美商好時威總
    公司，由美商好時威總公司在全球資訊網（http://www.200
    3healthbay.com）網頁上刊載：「范玉華53歲退休公務人員
    高血脂患者，第一次健康檢查血脂數為628，....94 年初我
    接觸到好時威的產品得知其中一項普立諾斯可補充體氮，..
    .. 抱著姑且一試的心理，三月十五日健康檢查，二十九日
    報告出爐，血脂數628，普立諾斯每月一瓶，三個月後的七
    、八月再次檢查驗血，血脂數降為510...於是繼續服用，並
    配合醫生開的藥，且調整飲食多運動，沒想到效果神速...
    十月十八日屏東醫院的健康檢查紀錄，竟然只有153之內，.
    ..。」、「鄒賜貞（為父親作見證）因爸爸微血管脆弱，一
    碰到皮下微血管就破裂，... 經他介紹美商好時威公司的產
    品後，讓爸爸服用，... 一瓶服用十天，三瓶後中聽（應為
    重聽）症狀完全改善，黑青狀況也改善了七成...。」、「
    徐黃阿娥65歲，...60 歲左右心臟悶痛、坐骨神經及膝蓋骨
    質疼痛，....8 月經吳小姐介紹好時研發之普立諾斯，三個
    月後，發現心臟及坐骨神經感覺有愈來愈好的趨勢，到現在
    也漸漸好轉....。」、「陳曾素英63歲，自92年1月2日開始
    服用普立諾斯，每次服用三顆，並配合青春，之後不僅精神
    變得比較好，黑斑也漸漸的淡化，且不容易感冒，... 斑白
    的頭髮竟慢慢長出黑色的頭髮，真是太神奇了....。」等內
    容之廣告，向不特定消費者宣稱「普立諾斯」產品具有降低
    血脂數、改善微血管、聽力、心臟悶痛、坐骨神經痛之症狀
    ，並可使黑斑淡化，長出黑色頭髮之特定保健功效。
二、案經台北市政府衛生局移送臺灣臺北地方法院檢察署檢察官
    聲請簡易判決處刑。
    理  由
壹、有罪部分:
一、訊據被告好時威臺灣分公司兼代表人丁○○固坦承為該公司
    之負責人，以及好時威公司在其上開全球資訊網頁中確有刊
    登上開內容之廣告等情不諱，惟矢口否認有何違反健康食品
    管理法之規定，並辯稱: 所有網頁內容都是由總公司製作，
    並非由伊所作，伊與美國總公司之工程師間也沒有何犯意之
    聯絡。且在93年間接獲公平會通知網頁有問題後，已向總公
    司反應並要求修正，伊沒有犯罪之故意云云。惟查:
  (一)被告丁○○為被告好時威臺灣分公司之負責人，業據被告丁○○坦承在案，並有臺北市政府所核發之好時威臺灣分公司
    之營利事業登記證在卷可稽（參偵字第8707號卷第41頁）。
    又「普立諾斯」未依健康食品管理法之規定向中央主管機關
    申請查驗登記並發給許可證書，以及美商好時威公司在94年
    間以上開見證人見證之方式，在其全球資訊網頁中刊登如上
    述內容之廣告等情，亦為兼好時威臺灣分公司代表人被告丁○○坦承在案，並有網頁列印資料在卷可參（參偵字第2384
    3號卷第23-24頁）。
  (二)上開刊在好時威全球資訊網頁中之見證人資料，係由臺灣經
    銷商提供予好時威臺灣分公司後，再由臺灣公分司提供予美
    國總公司製作一情，亦據共同被告乙○○陳述在案（參本院
    96 年1月25日審判筆錄）。被告丁○○為好時威臺灣分公司
    之負責人，經銷商提供予美國總公司作為廣告內容之資料，
    若非透過丁○○居間轉送無以為之，是被告丁○○因執行業
    務而提供見證人資料供作廣告內容之事實，可堪認定。
  (三)按「本法所稱健康食品，係指提供特殊營養素或具有特定之
    保健功效，特別加以標示或廣告，而非以治療、矯正人類疾
    病為目的之食品。」、「食品非依本法之規定，不得標示或
    廣告為健康食品。」、「食品標示或廣告提供特殊營養素或
    具有特定保健功效者，應依本法之規定辦理之。」，健康食
    品管理法第2條、第6條第1項、第2項分別定有明文。是健康
    食品管理法係以標示或廣告「提供特殊營養素」或「具有特
    定保健功效」之食品為規範對象，從而同法第6條第1項「食
    品非依本法之規定，不得標示或廣告為健康食品。」之規定
    ，當包括標示或廣告「提供特殊營養素」或「具有特定保健
    功效」之情形，而非僅規範使用「健康食品」一詞之行為。
    本件好時威在全球資訊網頁所刊登之上開廣告，雖非係直接
    於產品標示或廣告上稱「普立諾斯」為「健康食品」或「具
    有特定療效」，但其以見證人現身說明服用後分別產生降低
    血脂數，改善微血管、聽力、心臟悶痛、坐骨神經痛等症狀
    ，且有使黑斑淡化，長出黑色頭髮之效果，已足以使不特定
    社會大眾經由該見證人現身說法之廣告內容，產生「普立諾
    斯」為具有上開各種「特定保健功效」之食品。依健康食品
    管理法第2條、第6條第1項、第2項規定，自仍應依健康食品
    管理法之規定申請許可，始得為之。被告未依法申請許可，
    而以見證人稱吃了之後，血脂由628降至153等方式廣告，即
    係表示該食品具有該項保健功能，而有違健康食品管理法之
    規定一節，亦據證人張明麗於偵查中作證在案（證人張明麗
    雖未於本院審理時到庭，其於偵查中之證詞，亦未經具結，
    但被告等均已於準備程序中表示同意引為證據，則依刑事訴
    訟法第159條之5第2項之規定，自得為證據，附此敘明。）
    。
  (四)被告丁○○因執行被告好時威臺灣分公司之業務，明知該公
    司之「普立諾斯」產品，並未依健康食品管理法之規定向中
    央主管機關申請查驗登記並發給許可證書，卻將臺灣經銷商
    所提供之上開見證人資料交予美國總公司，由美國總公司負
    責網頁製作之工程師刊登於全球資訊網站上，並以此種見證
    廣告之方式，宣稱「普立諾斯」為具有「降低血脂數，改善
    微血管、聽力、心臟悶痛、坐骨神經痛等症狀，且有使黑斑
    淡化，長出黑色頭髮」之特定保健功效之食品，使包含臺灣
    地區在內之不特定民眾得以共聞共見，其違反健康食品管理
    法第6條第2項之規定已至為明確。
  (五)被告丁○○雖執上詞置辯，但查，被告丁○○為好時威臺灣
    分公司之負責人，該臺灣分公司既在本國境內經營，自須遵
    守本國之法律。而質之被告丁○○亦自承曾向總公司反應產
    品不能標示醫療效果，並經美國總公司作修正等情，足認其
    對於美國總公司刊登廣告之內容亦非全無置喙之餘地。況查
    ，本件刊登在該公司全球資訊網頁之見證人資料，係臺灣經
    銷商所提供，若非被告丁○○將之提供予美國總公司，美國
    總公司之網頁製作工程師，又如何能將各該內容形之於全球
    資訊網頁內，是被告丁○○上開所辯各節，並無可採。至於
    被告丁○○另提出之雜誌二本、公平會函、電子信箱廣告部
    分，經查，該雜誌係美國版，與本案無關，另其所提出之電
    子信箱內容，屬被告以外之人於審判外所為之陳述，均無證
    據能力。至於公平會之函，係針對多層次傳銷，亦與本案無
    關。是各該證據均無足為被告丁○○有利認定之依據。
  (六)綜上所述，本件被告好時威臺灣分公司及兼代表人丁○○違
    反健康食品管理法之犯行事證明確，洵堪認定，應依法論科
    。
二、論罪科刑理由：
  (一)被告好時威臺灣分公司及兼代表人丁○○行為後，刑法於94
    年1月7日修正通過，於94年2月2日公布，並於95年7月1日施
    行。按行為後法律有變更者，適用行為時之法律，但行為後
    之法律有利於行為人者，適用最有利於行為人之法律，現行
    刑法第2條第1項訂有明文。上開被告行為時之刑法第33條第
    5款規定：罰金為1元以上。而95年7月1日公布施行之刑法第
    33條第5款規定：罰金為新臺幣1000元以上，比較新、舊法
    之結果，被告行為時之舊法對其較為有利。
  (二)核被告丁○○，係違反健康食品管理法第6條第2項之規定，
    而應依同法第21條第1項之規定論處。而被告好時威臺灣分
    公司則依同法第26條規定科以罰金刑。公訴意旨認被告丁○○與美國總公司之網頁製作工程師間為共同正犯，惟查，公
    訴意旨就該美國總公司之工程師之國籍未予敘明，而卷內亦
    無任何證據證明其屬中華民國國民，以及其年齡為何，且本
    條之罪為非屬最輕本刑3年以上有期徒刑之罪，亦非屬刑法
    第5條所列之犯罪，是該美國總公司之工程師之行為，依刑
    法第7條、第8條之規定應屬不罰，其與被告丁○○間，即無
    刑法第28條共犯規定之適用，附此敘明。又查，上開網頁中
    之廣告內容，一經製作上網後，如未經取下或刪除，即持續
    存在於網頁中，不特定之民眾透過網址即可點閱，與一般傳
    統刊登廣告是分次進行之情形不同。是本件上述廣告自登入
    上開網頁至今未刪除或取下，亦屬原刊登廣告行為之繼續，
    而非多次廣告行為，為實質上一罪。爰審酌被告犯罪之動機
    、目的、手段、品行、智識程度、所生危害及犯罪後之態度
    等一切情狀，分別量處如主文第一、二項所示之刑。又被告
    丁○○行為後，刑法第41條亦於上開期日修正，罰金罰鍰提
    高標準條例第2條亦於95年5月17日修正刪除。而被告丁○○
    於行為時之刑法第41條第1項前段規定：犯最重本刑為5年以
    下有期徒刑以下之刑之罪，而受6個月以下有期徒刑或拘役
    之宣告，因身體、教育、職業、家庭之關係或其他正當事由
    ，執行顯有困難者，得以1元以上3元以下折算1日，易科罰
    金」，又依95年5月17日修正前罰金罰鍰提高標準條例第2條
    規定，就其原定數額提高為100倍折算1日，則被告行為時之
    易科罰金折算標準，應以銀元300元折算1日，經折算為新臺
    幣後，應以新臺幣900元折算為1日；惟94年2月2日修正公布
    之刑法第41條第1項前段則規定：犯最重本刑為5年以下有期
    徒刑以下之刑之罪，而受6個月以下有期徒刑或拘役之宣告
    者，得以新臺幣1千元、2千元或3千元折算1日，易科罰金。
    是比較修正前、後之易科罰金折算標準，以94年2月2日修正
    公布前之刑法規定，較有利於上開二被告。爰併依修正前刑
    法第41條第1項前段、修正前罰金罰金提高標準條例第2條等
    規定，諭知易科罰金之折算標準。
  (三)被告丁○○行為後，刑法第74條緩刑之規定於上開期日亦經
    一併修正。而犯罪在新法施行前，新法施行後緩刑之宣告，
    應適用新法第74條規定，此有最高法院之上開第8次刑事庭
    會議可資參照。本院審酌被告丁○○未曾受任何有期徒刑以
    上刑之宣告，此有臺灣高等法院被告前案紀錄表在卷可稽，
    其因一時失慮而罹本罪，經此偵、審之程序，當知所警惕，
    認其上開所受刑之宣告以暫不執行為適當，爰併依修正後刑
    法第74條第1項第1款規定宣告不附負擔之緩刑貳年，用啟自
    新。
三、公訴意旨另略以: 美商好時威全球資訊網頁上之廣告中除刊
    載上開內容之外，並於同一網頁上並刊載：「普立諾斯…一
    氧化氮疏通您十萬哩長的血管，不可思議的奇蹟…保持維護
    心臟的冠狀動脈暢開、防止過多的血凝血土阻塞造成心臟病
    和中風、幫助腦部血液流通以增進長期記憶力、降低膽固醇
    防止LDL氧化、幫助調節胰島素分泌…」等內容之廣告，向
    不特定消費者宣稱「普立諾斯」產品具有特定之保健功效。
    因認被告丁○○及好時威臺灣分公司此部分亦違反健康食品
    管理法第6條之規定，而分別構成同法第21條第1項、第26條
    之罪嫌。惟查: 卷附（偵字第8708號卷第10-16頁）之美商
    好時威全球資訊網頁內確有「一氧化氮疏通您十萬哩長的血
    管，不可思議的奇蹟…保持維護心臟的冠狀動脈暢開、防止
    過多的血凝血土阻塞造成心臟病和中風、幫助腦部血液流通
    以增進長期記憶力、降低膽固醇防止LDL氧化、幫助調節胰
    島素分泌…。」等文字內容，並間或出現「普立諾斯」之文
    字，此為被告所不爭執，並有網頁在卷可稽。惟廣告內容是
    否違反健康食品管理法第6條第1項、第2項之規定，應綜觀
    卷附之網頁全部之資料以為判斷之基準，殊不宜以截取之內
    容互相連結後，據以作為認定犯罪事實之依據。經查，依卷
    附之系爭全球資訊網頁列印資料，該公司在網頁中記載「一
    氧化氮的諾具爾旋風，一氧化氮疏通您十萬哩長的血管」、
    「一氧化氮的諾貝爾旋風... （說明一氧化氮之發現經過）
    保持維護心臟的冠狀動脈暢開、防止過多的血凝血土阻塞造
    成心臟病和中風、幫助腦部血液流通以增進長期記憶力、降
    低膽固醇防止LDL氧化、幫助調節胰島素分泌…。」等，雖
    在「一氧化氮旋風」等字樣之前曾出現「普立諾斯衛署食字
    第092000 8882號」之字樣，但由上開網頁之整體廣告以觀
    ，該廣告所敘及可以產生上述特殊效能者，均係指「一氧化
    氮」，而非「普立諾斯」。且查該廣告中亦未表示「普立諾
    斯」含有「一氧化氮」或服用「普立諾斯」即可以補充「一
    氧化氮」之類的敘述。是公訴意旨將上開網頁中之「普立諾
    斯」文字與「一氧化氮疏通您十萬哩長的血管，不可思議的
    奇蹟…保持維護心臟的冠狀動脈暢開、防止過多的血凝血土
    阻塞造成心臟病和中風、幫助腦部血液流通以增進長期記憶
    力、降低膽固醇防止LDL氧化、幫助調節胰島素分泌…。」
    等文字直接連結，而省略其間之其他文字，據以認定該廣告
    中已明確宣稱「普立諾斯」具有上開內容之功效，即有未合
    。而此部分本應為被告無罪之諭知，惟被告係以一行為，在
    同一網頁中同時刊登上開廣告，是此部分與前開論罪科刑部
    分為實質上之一罪關係，爰不另為無罪之諭知，附此敘明。
貳、無罪部分:
一、公訴意旨略以: 被告乙○○係好時威公司顧問，被告甲○○
    係該公司經銷商，為推廣業務，均明知好時威公司所銷售之
    「普立諾斯」產品，並未依健康食品管理法之規定，向主管
    機關申請查驗許可為健康食品，竟與美商好時威臺灣分公司
    （此部分經蒞庭檢察官於審判期日以言詞追加）共同基於犯
    意之聯絡，於92年底某日，由被告乙○○提供關於「普立諾
    斯」產品介紹之光碟3片，由被告甲○○交由丙○○轉交伍
    學桓，利用無犯意聯絡之伍學桓在其協會所有之臺灣產業消
    費網（http://ettcca.so-buv.com/front/bin/ptdetail.ph
    tml?Part= p renprenorex）網頁上刊載：「普立諾斯…一
    氧化氮疏通您十萬哩長的血管，不可思議的奇蹟…保持維護
    心臟的冠狀動脈暢開、防止過多的血凝血土阻塞造成心臟病
    和中風、幫助腦部血液流通以增進長期記憶力、降低膽固醇
    防止LDL氧化、幫助調節胰島素分泌…」等內容之廣告，向
    不特定消費者宣稱「普立諾斯」產品具有特定之保健功效。
    因認被告乙○○、甲○○及好時威臺灣分公司所為亦違反健
    康食品管理法第6條之規定，而分別構成同法第21條第1項、
    第26條之罪嫌。
二、按犯罪事實應依證據認定之，無證據不得認定犯罪事實；另
    不能證明被告犯罪者，應諭知無罪之判決，刑事訴訟法第
    154條第2項、第301條第1項分別定有明文。又刑事訴訟法上
    所謂認定犯罪事實之證據，係指足以認定被告確有犯罪行為
    之積極證據而言，該項證據自須適合於被告犯罪事實之認定
    ，始得採為斷罪資料；而認定不利於被告之事實，須依積極
    證據，苟積極證據不足為不利於被告事實之認定時，即應為
    有利於被告之認定，更不必有何有利之證據。另認定犯罪事
    實所憑證據，雖不以直接證據為限，間接證據亦包括在內，
    此有最高法院29年上字第3105號、30年上字第816號判例可
    資參照。
三、公訴意旨認被告好時威臺灣分公司、乙○○、甲○○等人分
    別涉犯上開罪嫌，無非係以被告好時威臺灣分公司代表人丁○○、乙○○、甲○○等人之供述; 證人丙○○、伍學恒等
    人之證詞; 臺北市政府衛生局94年5月17日北市衛藥食字第
    09433414300號函、行政院衛生署93年12月9日衛署食字第
    0930416371號函、臺灣產業消費網93年11月17日網頁列印資
    料、臺北市政府衛生局95年3月10日北市衛藥食字第0953165
    5600號函、美商好時威全球資網95年1月20日網頁列印資料
    等為其論據。
四、訊據被告好時威臺灣分公司代表人丁○○及被告乙○○、甲○○等人均堅詞否認有此犯行，被告好時威臺灣分公司代表
    人丁○○辯稱: 沒有委託或同意伍學恒在上開網頁上登上述
    內容之廣告等語。被告乙○○辯稱: 沒有請中華民國經貿企
    業文化協會刊登廣告，也沒請甲○○、丙○○處理廣告之事
    ，也沒提供光碟3片予伍學恒及丙○○二人等語; 被告甲○○辯稱:丙○○與伍學恒都是獨立經銷商，沒有交付光碟給
    丙○○，且伊在屏東，而伍學恒、丙○○在台北，如須要資
    料公司內部有，網路也有，可以自己去登等語。
五、經查:
  (一)中華民國經貿企業文化協會在台灣產業消費網刊登卷附之「
    普立諾斯」之廣告，固有網頁列印資料在卷可稽（參偵8707
    號卷第5-9頁）。而證人伍學恒於台北市政府衛生局訪談及
    檢察事務官調查時，雖曾證稱: 該網頁上資料，係被告乙○○交付光碟3張委託製作等語，並提出光碟片3張為證。另證
    人丙○○於台北市衛生局訪談及檢察事務官調查時雖亦陳稱
    : 有到被告好時威臺灣分公司拿取光碟3張予伍學恒等語（
    參偵字第23834號卷第75頁）。但查:
  (1)證人伍學恒、丙○○經本院依法傳、拘均未到庭。而其二人
    於台北市衛生局及檢察事務官調查時所為之陳述，均未經依
    法具結。則除上開證詞具有刑事訴訟法第159條之1、2、3、
    5 等情形外，其等於台北市衛生局及檢察事務官調查時所為
    之陳述，均無證據能力。而經，證人伍學恒、丙○○二人於
    偵查中之證詞未經具結，亦未於本院審理時到庭，且被告乙○○等人於準備程序中均已陳明不同意以其等之上開證詞引
    為證據，則其二人之上開證詞，當無刑事訴訟法第159條之1
    、2、5等條之適用。因此，本件所應審究者為其等之上開證
    詞，是否有刑事訴訟法第159條之3第3款規定之適用。經查
    ，證人伍學恒於94年1月5日接受台北市衛生局訪談時係陳稱
    :此網站是本協會管理，本協會只是「供平台給業者刊登」
    等語（參偵字第8707號卷第23頁）。其於94年4月1日具函予
    台北市衛生局時則陳稱: 該公司陳姓顧問或總裁及彭先生交
    於本會3片光碟，「代為製作網頁」，事後得知他們公司也
    有網站，本會工作人員即直接由他們公司網站上直接複製到
    本站的，因此留下了3片光碟為證。... 只因當時網站製作
    初期，一切未就緒，未讓廠商簽下委託書及任何書表而引來
    禍端等語（參偵字第8707號卷第34頁）。其嗣於94年4月27
    日二次到場陳述時亦陳明同上函之旨（參偵字第8707號卷第
    36 頁）。但其於95年1月23日檢察事務官調查時陳稱: 在網
    站上做廣告並沒有與好時威公司的人接觸過，我事後有叫丙○○去問公司是否要使用本套系統，所以我認為是好時威同
    意的，因為當天乙○○有來等語（參偵字第23843號卷第17
    頁）。其後於95年3月6日詢問時陳稱: 偵卷第5-9頁之網頁
    ，我是在www.2003healthb ay.com（即好時威之全球資訊網
    網址）的網站上抓下來的，但是版型稍有不同。光碟片的內
    容非常多，有些是無法由外部網站上取得，所以我會認為是
    公司授意的等語（參偵字第23843號卷第43頁），並提出光
    碟3片為證。另證人丙○○於94年5月3日至台北市衛生局接
    受訪談時陳稱: 光碟不是伊交給伍學恒的，是被告甲○○想
    透過網站推廣好時威的業務，我就介紹伍學恒跟他認識，但
    甲○○不能作主，約被告乙○○來。當晚11點時本人、甲○○、伍學恒、乙○○談有關協助美商好時威建置網頁及乙○○提供電子檔3片光碟。伍學恒本來要求寫委託書，但乙○○表示光碟內容很清楚。該網頁確實是好時威公司所委託製
    作的等語（參偵字第8707號卷第46頁）。其後於94年8月23
    日檢察事務官調查時陳稱: 是被告甲○○向我推廣業務，我
    問他有無網站的問題，因我跟甲○○都不懂，所以找伍學恒
    談建置網路的問題，後來約乙○○，當天乙○○說要提供光
    碟，隔天被告甲○○就交3片光碟給我，也說是乙○○給他
    的，由我交給伍先生等語（參偵8707號卷第65頁）。於95年
    1月23日檢察事務官調查時亦再度陳稱: 光碟是從甲○○處
    拿來的等語（參偵字第23843號卷第17頁）。其後於95年3月
    6日詢問時陳稱: 我不確定光碟是誰給我的，但能確定是我
    親自去以前南京東路公司拿的，由某位員工親自給我，所以
    我會認為是公司授意，我拿到之後再交給伍學恒等語（參偵
    8707 號卷第44頁）。嗣再於95年5月30日詢問時陳稱: 當初
    與甲○○談直銷的事情，才會提到公司有無網站的事，所以
    找伍學恒談，乙○○說公司有3片光碟可以提供，該光碟是
    我被通知到公司，由不知道的員工拿給我等語（參偵8707號
    卷第75頁）。證人伍約學恒先後對於該協會為何在其所管理
    使用之網站上刊登「普立諾斯」之廣告，先係稱: 提供平台
    供廣告者免費使用，其後則稱是受被告好時威公司之委託製
    作網頁，之後復稱製作該網頁廣告時沒有與被告好時威公司
    接觸過。前後不一。又其網頁中所刊登之資料，則一再陳稱
    : 是由被告好時威公司之網頁上直接抓取複製。則依其上開
    所述，其據以刊登廣告之資料來源，顯亦非其所稱之光碟。
    果被告好時威公司、乙○○、甲○○曾交付光碟並委託其製
    作網頁，則其為何不直接使用光碟之資料，而是自行在好時
    威公司之網頁上抓取。此外有關光碟之取得過程，證人丙○○之證詞亦先後明顯不一致。其二人證詞之可信性，非無瑕
    疵可指。且查，該網頁係證人伍學恒所製作，網頁之製作人
    涉及其是否應負健康食品管理法上規定之法律責任，是證人
    伍學恒與丙○○就該網頁之製作源由，事涉其個人之責任有
    無，是自難期其在未經具結保證之情況下，而為真實之陳述
    。且查該廣告內容中並無一字提及美商好時威公司或其臺灣
    分公司之名稱。復且該網頁之未頁中記載網頁所有人資料為
    : 「中華民國經貿企業文化協會所有，由本會資訊科技發展
    委員會製作維護，舊址: 台北市○○路289號1102室，新址:
    台市○○○路○段171號6-1，電腦機房中心地址: 台北市○○路220號3f，電話:00-00000000 」，此有網頁可憑（參偵
    字第8707號卷第9頁）。然上開資料不論是網頁所有人名稱
    、地址、電話，均與被告好時威臺灣分公司所使用之名稱、
    地址、電話不同。但卻與卷附證人伍學恒於94年4月1日函予
    台北市政府衛生局之經企文第09404000 1號函中所留之地址
    、電話等資料相一致（參偵字第8707號卷第34頁）。果上開
    網頁之廣告係被告好時威臺灣分公司所委刊，則衡諸常情，
    應當會於廣告中敘及被告好時威臺灣分公司之名稱方合事理
    ，但證人伍學恒所刊登之上開廣告，竟無一字與被告好時威
    臺灣分公司有關。是由上開廣告文字內容，客觀上亦難認係
    為被告好時威臺灣分公司所委刊之廣告。至於證人伍學恒於
    偵查中所提出之光碟3片，該3片光碟於偵查中經檢察事務官
    勘驗，並製作勘驗筆錄在卷（參偵8707號卷第74-79頁）。
    該3片光碟上並無任何被告好時威公司之名稱或標章，雖其
    內容為被告好時威公司之產品介紹資料，且該資料並非該公
    司網頁上可抓取之資料，但縱該光碟為被告好時威臺灣分公
    司所有，但證人丙○○取得光碟之原因非只一端，而其所述
    之取得過程復前後不一致，是尚難徒以該光碟片可能屬被告
    好時威臺灣分公司之物，即認定其二人所述取得光碟之原因
    及過程之證詞亦均為真實。是本院認證人伍學恒、丙○○二
    人於檢察官事務詢問時所為之陳述，不僅前後不一，且與事
    理相違，復無證據證明具有可信之特別情況，自尚無刑事訴
    訟法第159條之3條之適用，其二人之證詞，不得作為證據。
    茲被告等人既否認有委託證人伍學恒製作網頁代為廣告，而
    復查無其他積極之證據證明證人伍學恒所為之上開廣告內容
    係受被告等人之指示或委託，則屬證人伍學恒個人之行為，
    自難令被告等人負該廣告所衍生之法律上責任。
  (2)退步言之，縱被告等人確有委託證人伍學恒刊登如上述之廣
    告。但查，附卷之台灣消費網之網頁資料，雖亦有「一氧化
    氮的諾具爾旋風，一氧化氮疏通您十萬哩長的血管」、「一
    氧化氮的諾貝爾旋風... （說明一氧化氮之發現經過）保持
    維護心臟的冠狀動脈暢開、防止過多的血凝血土阻塞造成心
    臟病和中風、幫助腦部血液流通以增進長期記憶力、降低膽
    固醇防止LDL氧化、幫助調節胰島素分泌…。」等廣告內容
    ，且在「一氧化氮旋風」等字樣之前曾出現「普立諾斯衛署
    食字第092000 8882號」之字樣，但承前所述，由上開網頁
    之整體廣告以觀，該廣告所敘及可以產生上述特殊效能者，
    均係指「一氧化氮」，而非「普立諾斯」。且查該廣告中亦
    未表示「普立諾斯」含有「一氧化氮」或服用「普立諾斯」
    即可以補充「一氧化氮」之類的敘述。是公訴意旨將上開網
    頁中之「普立諾斯」文字與「一氧化氮疏通您十萬哩長的血
    管，不可思議的奇蹟…保持維護心臟的冠狀動脈暢開、防止
    過多的血凝血土阻塞造成心臟病和中風、幫助腦部血液流通
    以增進長期記憶力、降低膽固醇防止LDL氧化、幫助調節胰
    島素分泌…。」等文字直接連結，而省略其間之其他文字，
    據以認定該廣告中已明確宣稱「普立諾斯」具有上開內容之
    功效，亦有未合。是縱該廣告之內容是被告等人所委刊，亦
    難認被告等人有何違反健康食品管理法第6條之規定。
  (3)此外，復查其他積極之證據足以證明被告等人有何違反健康
    食品管理法第6條之犯行，既無證據證明，自應為被告等人
    無罪之諭知。
據上論斷，應依刑事訴訟法第452條、第299條第1項前段、第301
條第1項，健康食品管理法第21條第1項、第26條，刑法第11條前
段、第2條第1項前段、修正前刑法第41條第1項前段、刑法第74
條第1項第1款，修正前罰金罰鍰提高標準條例第2條，判決如主
文。
本案經檢察官陳焜昇到庭執行職務
中　　華　　民　　國　　96　　年　　3 　　月　　29　　日
　　　　　　　　　刑事第四庭  審判長法　官  劉慧芬
                                    法  官  郭惠玲
                                    法  官  李桂英
上正本證明與原本無異。
如不服本判決，應於判決送達後10日內，向本院提出上訴狀。
    　　　　　　　　　　　　　　　　書記官　黃鈴容
中　　華　　民　　國　　96　　年　　3 　　月　　29　　日
附錄本案論罪科刑法條全文:
健康食品管理法第21條第1項、第26條:
健康食品管理法第21條
未經核准擅自製造或輸入健康食品或違反第 6 條第 1 項規定者
，處 3 年以下有期徒刑，得併科新台幣 1 百萬元以下罰金。
明知為前項之食品而販賣、供應、運送、寄藏、牙保、轉讓、標
示、廣告或意圖販賣而陳列者，依前項規定處罰之。
健康食品管理法第26條
法人之代表人、法人或自然人之代理人或受雇人，因執行業務，
犯第21條至第22條之罪者，除依各該條之規定處罰其行為人外，
對該法人或自然人亦科以各該條之罰金。
